臺灣臺北地方法院刑事裁定　　　　　　　　　　　　　　九十年度自字第七一七號
　　自　訴　人　乙○○
　　被　　　告　甲○○○
右列被告因背信案件，經自訴人提起自訴，本院裁定如左：
    主  文
自訴駁回。
    理  由
一、按法院或受命法官，得於第一次審判期日前，訊問自訴人、被告及蒐集或調查證
    據，於發現案件係民事或利用自訴程序恫嚇被告者，得曉諭自訴人撤回自訴；又
    第一項訊問及調查結果，如認為案件有第二百五十二條至第二百五十四條之情形
    者，得以裁定駁回自訴，刑事訴訟法第三百二十六條第一項、第三項分別定有明
    文。此外，刑法第三百四十二條第一項之背信罪，必以有取得不法利益或損害本
    人利益之意圖為必要，若無此意圖，即屬缺乏意思要件，縱有違背任務之行為，
    並致生損害於本人之財產或其他利益，亦難律以本條之罪，亦有最高法院三十年
    上字第一二一０號判例可資參照。
二、本件自訴意旨詳如自訴狀（如附件）所載。
三、本件自訴人認被告甲○○○涉有刑法第三百四十二條第一項之背信罪嫌，無非係
    以被告甲○○○於民國八十四年四月間經營恒伽加油站，因亟需資金以取得中油
    公司代理銷售油品之經營權，乃委託自訴人擔任連帶保證人，向合作金庫景美支
    庫（下稱景美支庫）信用貸款新台幣（下同）二百萬元，被告並承諾於提供不動
    產擔保設定抵押權向該景美支庫貸得三千一百萬元後，即取消自訴人前開連帶保
    證之二百萬元債務，詎被告均未履行該承諾，且八十九年十一月二十四日被告和
    自訴人、景美支庫經理曾松源亦訂立更換連帶保證人之協議承諾書，惟被告仍不
    履行更換保證人之責任，顯被告意圖為自己或第三人不法之所有，違背其任務，
    而涉犯上揭背信罪嫌，並有協議書一份可資為憑為其主要論據。訊據被告甲○○
    ○堅詞否認有何背信之犯行，辯稱：當初銀行答應貸款給伊先生經營之恒伽加油
    站四千萬元，伊同意若銀行撥款下來，就清償該二百萬元之信用貸款，後來銀行
    只撥了三千一百五十萬元下來，所以伊就無法清償信用貸款部分之債務，而當時
    銀行本來也同意更換連帶保證人，但因貸款額度生變，其後也不准伊更換連帶保
    證人，是有關連帶保證人身分更換一事，並非伊不願意辦理，而是銀行不同意，
    過程中伊無背信之犯行等語。
四、經查：被告甲○○○係於八十八年四月二十日向景美支庫信用貸款二百萬元，並
    由自訴人及被告、被告之配偶王鎮海為共同發票人簽發本票，貸款期限一年，至
    八十九年四月二十日到期，到期前被告本要向景美支庫申請展期，但因景美支庫
    查詢被告之信用，發現被告之房子於八十九年三月二十九日遭假扣押查封，不同
    意被告展期，乃由景美支庫、被告及自訴人三方簽寫更換保證人之承諾協議書，
    然因承諾協議書內用以提供擔保之連帶保證人王鎮嶽之土地，也被查封，故景美
    支庫乃不同意依協議書內容更換保證人；且當初景美支庫本答應要貸款四千萬元
    予恒伽加油站，並同意貸款下來後，讓被告先清償該信用貸款之二百萬元，如此
    即可免除連帶保證人（即自訴人）之責任，然因被告先生所經營之恒伽加油站，
    沒有按期繳納銀行利息，又變成拒絕往來戶，該公司財務狀況及營業狀況均不佳
    ，故景美支庫僅同意核貸三千一百五十萬元，因此被告並未清償該二百萬元之信
    用貸款等情，業據證人即景美支庫經理曾松源到庭供證明確，並有本院函向景美
    支庫調取之相關貸款資料在卷可證，而依前開證人之證述內容及相關貸款資料予
    以判斷，既然貸款核准之金額，以及連帶保證人更換之決定權，均係由景美支庫
    考量被告及恒伽加油站之財務狀況所決定，則景美支庫不同意將自訴人之連帶保
    證人身分予以更換，自與被告無涉，此縱認被告事前已同意將自訴人之連帶保證
    人身分予以更換，亦因被告並無故意違反此約定，而難認被告有以取得不法利益
    或損害本人利益之意圖存在；何況自訴人、被告及景美支庫於八十九年十一月二
    十四日所共同簽訂更換連帶保證人之協議承諾書，業已載明：「借款人甲○○○
    （即被告）承諾為免除原連帶保證人乙○○（即自訴人）之連帶保證責任，願提
    供位於高雄縣大寮鄉之土地一筆供作擔保，及王鎮嶽先生擔任連帶保證人。商請
    借款銀行景美支庫報准後，即生效力‧‧‧，」等語，尤足見更換連帶保證人一
    事，並非僅由自訴人及被告同意即可，景美支庫尚保有審核決定權，且此協議書
    因僅係針對原借款連帶保證人若欲更換所為之條件約定，並非渠等間有何委任關
    係或其他類此關係存在，核與刑法上之背信罪，須以為他人處理事務，且此事務
    乃基於委任或其他類此關係，而具有負擔處理他人事務之任務之要件自有不同，
    自難以背信罪相繩；此外，本院復查無其他積極之證據足資證明被告有何背信之
    犯行，被告之犯罪嫌疑不足，顯有刑事訴訟法第二百五十二條第十款之情形，依
    照首開說明，本件自訴應予駁回。
據上論斷，應依刑事訴訟法第三百二十六條第三項，裁定如主文。
中      華      民      國    九十一      年      一    月    二十八    日
          臺灣臺北地方法院刑事第七庭
                                          法  官  蔡  世  祺
右正本證明與原本無異。
如不服本裁定，應於判決送達後五日內，向本院提出抗告狀。
                                          書記官  李  文  椿
中      華      民      國    九十一      年      一    月    三十一    日
